---
title: "Ejercicios del Clú de R"
author: "Sergio García Mora"
date: "1/4/2020"
output: html_document
        keep_md: true
---

# Ejercicios Capítulo 2
Descargué datos de la página del Banco Mundial de este link [link](https://databank.bancomundial.org/source/gender-statistics/preview/on#) en formato csv.

Luego uso un paquete para leer archivos (también podría usarlo para leer archivos Excel)
```{r echo = TRUE message = FALSE}
library(readr)
library(tidyverse)
```

Para levantar un archivo hay dos opciones:

* Especificar toda la ubicación
```{r echo = TRUE}
participacion <- read_csv("C:/Users/Usuario/Documents/R/Clu_de_R/Ratio_Participacion_Laboral_Femenina.csv")
```

* Pero si el archivo lo guardamos en la carpeta del proyecto solo ponemos el nombre del archivo
```{r echo = TRUE}
part_fem <- read_csv("Ratio_Participacion_Laboral_Femenina.csv")
```

El ejercicio nos pide relevar algunos datos del dataset
```{r echo = TRUE}
dim(part_fem)
names(part_fem)
glimpse(part_fem)
```
Cuando ejecutamos glimpse vemos que datos numéricos aparecen como *chr*, ¿qué pasa si ejecutamos la función summary?

```{r echo = TRUE}
summary(part_fem)
```

Una forma posible de solucionarlo
```{r echo = TRUE}
part_fem$`2010 [YR2010]` <- as.numeric(part_fem$`2010 [YR2010]`)
glimpse(part_fem)

head(part_fem)
```